【裁判字號】    90,交上易,255
【裁判日期】    901114
【裁判案由】    過失致死
【裁判全文】
臺灣高等法院高雄分院刑事判決    九十年度交上易字第二五五號
    上  訴  人  臺灣高雄地方法院檢察署檢察官
    上  訴  人
    即  被  告  甲○○
右上訴人等因被告過失致死案件，不服台灣高雄地方法院九十年度交易字第二六七號
中華民國九十年八月二日第一審判決（起訴案號：台灣高雄地方法院檢察署九十年度
偵字第三九九三號），提起上訴，本院判決如左：
    主  文
上訴駁回。
甲○○緩刑參年。
    事  實
一、甲○○考領有普通小型車駕駛執照，於民國九十年一月三十日上午，駕駛車牌號
    碼Ｐ二─一八八三號自用小客車，沿高雄市○○區○○路由東向西行駛，於同日
    上午十一時四十八分許，途經該路與壽昌路之交岔路口，該路口於義昌路上係設
    置閃光黃燈號誌，於壽昌路上則設置閃光紅燈號誌，甲○○本應注意車前狀況，
    隨時採取必要之安全措施及遵守道路交通號誌，見有閃光黃燈號誌，應減速接近
    ，注意安全小心通過，而當時天候雨、日間自然光線、道路無障礙、視距良好，
    並無不能注意之情事，甲○○竟疏未注意冒然直駛，適許仁禮駕駛ＸＫＦ—九八
    七號重機車（起訴書理由欄誤載為輕機車）搭載其孫許庭嘉沿壽昌路由南向北行
    駛，於同時間亦行經該交岔路口，許仁禮亦未注意車前狀況，見閃光紅燈號誌竟
    未停車再開讓幹道車先行而貿然前行，致許仁禮之機車車頭撞及甲○○車輛之左
    前方葉子板後，許仁禮、許庭嘉（民國七十九年出生）均倒地，許庭嘉因而受有
    頭部外傷合併頭皮撕裂傷之傷害（此過失傷害部分未據告訴，詳後述），許仁禮
    則因而顱內出血，經送醫後延至翌日（三十一日）凌晨一時四十五分許不治死亡
    。
二、案經高雄市警察局三民第二分局報告臺灣高雄地方法院檢察署檢察官偵查起訴。
    理  由
一、訊據上訴人即被告甲○○對於右揭駕車肇事因過失致被害人死、傷之事實坦承不
    諱失，核與告訴人乙○○（即死者許仁禮之子，傷者許庭嘉之父）指訴之情節相
    符，亦與於案發當時坐在機車後座之被害人許庭嘉陳述車禍發生之經過相符，且
    有車禍現場相片五張、甲○○汽車受損部位相片四張，道路交通事故調查報告表
    、現場道路之地圖各一份附卷可稽，而被害人許仁禮因本件車禍受傷送醫後不治
    死亡等情，亦經台灣高雄地方法院檢察署檢察官督同檢驗員相驗屬實，製有勘驗
    筆錄、相驗屍體證明書、驗斷書附卷可憑。
二、按車輛行駛時，駕駛人應注意車前狀況，隨時採取必要之安全措施，並應注意交
    通號誌之指示，行經閃光黃燈（表示警告）路口，車輛應減速接近，注意安全，
    小心通過，閃光紅燈表示停車再開，車輛應減速接近，先停止於交岔路口前，讓
    幹道車優先通行後認為安全時，方得續行，道路交通安全規則第九十條、第九十
    四條第三項與道路交通標誌標線號誌設置規則第二百十一條第一項第一、二款，
    分別定有明文，被告考領有普通小型車駕照，自應知悉上開規定，而本件事故之
    交岔路口，在被告行駛之義昌路上係設置閃光黃燈號誌，其本應隨時注意車前狀
    況並減速接近，然觀諸現場圖所記載，本件交通事故發生在交岔路口，被告之Ｐ
    二─一八八三號自用小客車，沿高雄市○○區○○路由東向西行駛，遇閃光黃燈
    ；許仁禮駕駛ＸＫＦ—九八七號重機車循壽昌路由南向北行駛，遇閃光紅燈，本
    件車禍撞擊點（即機車倒地處、碎片散落處），機車倒地之前輪位置距離義昌路
    之路口約五點九公尺左右（按「四點八公尺」加「一點一公尺」），而距離壽昌
    路之路口約八公尺以上（按以義昌路之各車道之寬度，即「三點五公尺」加「四
    點五公尺」），由此可知車禍發生時，「許仁禮已經行駛進入該路口八公尺以上
    」，而「甲○○則僅行駛進入該路口前約五點九公尺（按「四點八公尺」加「一
    點一公尺」）【前開數據，分別參照偵查卷第三頁所附事故現場圖上各該車道之
    距離，及偵查卷第四頁所附之現場路段電子地圖】，再觀諸被告之汽車照片及許
    仁禮之機車照片顯示，係許車車頭與柯車左前葉子板撞及而肇事，足徵被告甲○
    ○之汽車進入該路口時，許仁禮之機車應該已經先進入該交岔路口，是以被告自
    應注意上述道路交通安全規定，而依當時狀況並無不能注意之情形，竟疏未注意
    以致肇事，其駕車行為顯有過失甚明。本件經高雄市政府建設局車輛行車事故鑑
    定委員會鑑定之結果，亦同此意見，認定「被告行經閃光黃燈路口未注意安全小
    心通過，為肇事次因；許仁禮行經閃光紅燈路口未依規定讓車，為肇事主因」，
    有該會之鑑定意見書一份在卷可憑（偵查卷第八頁）。此外，許仁禮因本件車禍
    而死亡之情，已如前述，是以被告前開駕車之過失行為，與被害人許仁禮之死亡
    間，顯具有相當因果關係。綜上所述，本案事證明確，被告之犯行堪以認定。
三、核被告所為，係犯刑法第二百七十六條第一項之過失致人於死罪。
四、原審依刑法第二百七十六條第一項，第四十一條第一項，罰金罰鍰提高標準條例
    第一條前段、第二條，並審酌被告前無犯罪前科，有臺灣高等法院被告全國前案
    紀錄表可參，素行尚佳，因駕車過失肇事致許仁禮死亡及許庭嘉受傷，於犯罪後
    坦承犯行，而被害人許仁禮就本件車禍亦與有過失等一切情狀，量處有期徒刑六
    月，並依法諭知如易科罰金以三百元折算一日之折算標準。認事用法尚無不合，
    量刑亦稱妥適，被告上訴意旨指摘原判決量刑過重，檢察官循告訴人之請求上訴
    意旨指摘原判決量刑過輕不當，均無可取，為無理由，應予駁回。
五、查被告未曾受有期徒刑以上刑之宣告，有卷內前科表可查，過失犯本件之罪，業
    經與被害人家屬和解在案，經此偵審程序教訓，應知警惕諒無再犯之虞，本院認
    所宣告之刑，以暫不執行為適當，併諭知緩刑參年，以勵自新。
六、至被害人許庭嘉於右揭時地因被告駕車之過失行為而受有傷害一節，按過失傷害
    罪乃屬告訴乃論之罪，亦即需被害人提出告訴後法院始得對被告此部分犯行予以
    審理，又按，告訴應以書狀或言詞向檢察官或司法警察官為之，刑法第二百八十
    七條、刑事訴訟法第二百四十二條第一項分別定有明文，然觀諸本案警卷及偵查
    卷內所附資料，並無被害人許庭嘉或其父母（法定代理人）提出告訴之資料，至
    許庭嘉之父乙○○於警訊中表示欲提出告訴，乃係於警方詢問「對許仁禮因車禍
    死亡有何意見」時所為之表示（參照其於警訊中之筆錄），告訴人於九十年十月
    三日本院調查時亦就此部分，稱未告訴。足徵本件告訴之效力並不及於被告對許
    庭嘉過失傷害部分之事實，從而應認本案被告之過失傷害犯行未據告訴，法院就
    此部分犯行自不得併予審究，附此敘明。
據上論斷，應依刑事訴訟法第三百六十八條、刑法第七十四條第一款，判決如主文。
本案經檢察官董明正到庭執行職務。
中    華    民    國      九十      年      十一      月     十四   日
                              臺灣高等法院高雄分院刑事第四庭
                                  審判長法官  蕭權閔
                                        法官  陳吉雄
                                        法官  陳啟造
右正本證明與原本無異。
不得上訴。
                                      書記官  劉金萍
中華    民    國      九十      年      十一      月    十六    日
本件論罪科刑法條：
刑法第二百七十六條第一項（過失致死罪）：
因過失致人於死者，處二年以下有期徒刑、拘役或二千元以下罰金。
                                                                        Ｄ


司法院資訊處製作；財團法人民間司法改革基金會備份。
